臺灣臺北地方法院民事判決　　　　　　　96年度訴字第7664號
原　　　告　　臺灣中小企業銀行股份有限公司
法定代理人　　己○○
訴訟代理人　　甲○○
被　　　告　　誠鋼工程有限公司
兼法定代理人　丁○○
被　　　告　　丙○○
被　　　告　　米玥企業有限公司
法定代理人　　戊○○
被　　　告　　宏林貿易有限公司
法定代理人　　乙○○
上列當事人間清償借款事件，本院於民國九十六年十二月二十八
日言詞辯論終結，判決如下：
    主    文
被告誠鋼工程有限公司、丁○○及丙○○應連帶給付原告新台幣
貳佰壹拾伍萬元，及如附表編號１至７所示之利息、違約金。
被告丙○○應給付原告新台幣柒萬玖仟玖佰肆拾柒元，及如附表
編號８所示之利息、違約金。
被告米玥企業有限公司應給付原告新台幣捌拾貳萬零貳拾元，及
如附表編號９至１０所示之利息。
被告宏林貿易有限公司應給付原告新台幣捌拾壹萬仟玖佰陸拾
元，及如附表編號至所示之利息。
被告米玥企業有限公司或宏林貿易有限公司為給付時，被告誠鋼
工程有限公司、丁○○及丙○○就本判決第一項於其給付範圍內
，免除給付義務。
被告誠鋼工程有限公司、丁○○或丙○○就本判決第一項所示債
務清償完畢時，被告米玥企業有限公司、宏林貿易有限公司之債
務免除給付義務。
訴訟費用由被告誠鋼工程有限公司、丁○○、丙○○及米玥企業
有限公司連帶負擔百分之三十七，被告誠鋼工程有限公司、丁○
○、丙○○及宏林貿易有限公司連帶負擔百分之三十七，被告丙
○○負擔百分之四、餘由被告誠鋼工程有限公司、丁○○及丙○
○連帶負擔。
    事    實
甲、原告方面：
一、聲明：如主文所示。
二、陳述略稱：
  (一)緣被告誠鋼工程有限公司（下稱誠鋼公司）邀同其餘被告丁
    ○○及丙○○為連帶保證人，於民國（下同）九十六年三月
    三日與原告簽立週轉金貸款契約，約定自九十六年三月五日
    起至九十七年三月五日止之期間內，被告誠鋼公司得出具借
    據等文件，於新台幣（下同）四百萬元額度內循環動用，每
    筆借款期限最長不得超過六個月；利息按原告公告之二年期
    定期儲蓄存款機動利率加年息百分之一點八零五機動計算；
    如到期未償還者，則自應償還日起，逾期清償在六個月以內
    者，按上開利率百分之十，超過六個月者，超過部分按上開
    利率百分之二十計付違約金。嗣被告誠鋼公司先後於九十六
    年四月十日、同年六月七日、六月二十日、七月二十七日、
    八月十日、八月十四日及八月十六日出具借據，分別借款十
    五萬元、三十七萬元、二十六萬元、五十六萬元、八萬元、
    五十二萬元及二十一萬元。詎被告誠鋼公司對前揭七筆融資
    借款自九十六年九月七日起陸續未依約履行前一個月應付之
    利息，迭經催討無效，依授信約定書第十六條第一、七款之
    約定，全部債務視為到期，共尚欠借款本金二百十五萬及如
    附表編號１至７所示之利息及違約金，而被告丁○○及丙○
    ○為連帶保證人，自應負連帶償還責任。爰依消費借貸及連
    帶保證之法律關係，請求被告誠鋼公司、丁○○及丙○○連
    帶清償。
  (二)被告誠鋼公司為擔保上開借款債務之履行，乃交付經其背書
    ，分別由被告米玥企業有限公司（下稱米玥公司）所簽發、
    發票日均為九十六年九月五日、付款人均為台北富邦銀行永
    吉分行第000000000帳號、票據號碼分別為YG0000000號與YG
    0000000 號、面額各為四十六萬九千五百元與三十五萬零五
    百二十元之支票二紙（票款金額共計八十二萬零二十元），
    以及由被告宏林貿易有限公司（下稱宏林公司）所簽發、發
    票日分別為九十六年十月二十日與同年十一月十七日、付款
    人均為華泰商業銀行中和分行第 000000000帳號、票據號碼
    分別為AA0000000號與AA0000000號，面額各為七十一萬零六
    百元與十萬三千三百六十元之支票二紙（票款金額共計八十
    一萬三千九百六十元）予原告，為備償票據。詎原告因被告
    誠鋼公司未依約償還上開借款債務而先後於九十六年九月五
    日、同年十月二十二日及十一月二十七日提示前揭四紙備償
    票據，惟均因存款不足而遭退票，迭經催討無效，被告米玥
    公司及宏林公司分別尚欠原告票款八十二萬零二十元及如附
    表編號９、１０所示之利息、八十一萬三千九百六十元及如附
    表編號、所示之利息迄未清償，爰依票據之法律關係請
    求被告米玥公司及宏林公司清償。又前揭四紙支票之原受款
    人即被告誠鋼公司以背書轉讓方式將支票交付原告持有，以
    作為其借款債務（舊債務）之擔保，新債務（即票據債務）
    之債務人包含發票人即被告米玥公司及宏林公司與背書人即
    被告誠鋼公司，故對原告而言，被告米玥公司及宏林公司之
    票據債務與被告誠鋼公司之借款債務係屬民法第三百二十條
    所規定之新債清償，該新、舊二債務乃為不真正連帶債務，
    其一如獲清償，另一債務於清償範圍內視為消滅。
  (三)被告丙○○另於九十六年三月五日與原告成立信用卡使用契
    約，領用卡號0000000000000000之國際信用卡使用，依約即
    得於各特約商店記帳消費及得於十五萬元額度內預借現金；
    依信用卡會員約定條款第十五、十六條之約定，應於當期繳
    款截止日前全部清償，或按年息百分之十七計算利息之方式
    以循環信用繳付最低應繳金額；如遲誤繳款期限，除應繳付
    循環利息外，並依信用卡約定條款第十五條之約定，依遲延
    一、二或三個月以上不等期間，按月加付一百元、三百元或
    六百元不等之違約金。本件因被告丙○○對原告所負前揭借
    款債務遲不償還，故依信用卡約定條款第二十一條第二項第
    八款及第二十二條第二項之約定，被告丙○○之消費借貸債
    務視為全部到期，其自應清償所欠信用卡帳款七萬九千九百
    四十七元及如附表編號８所示之利息及違約金。爰依消費借
    貸之法律關係請求被告丙○○清償。
三、證據：提出週轉金貸款契約影本一份、二年期定期儲蓄存款
    機動利率歷史資料表一份、借據影本七份、沖帳明細表一份
    、支票及退票理由單影本各四份、授信約定書影本三份、國
    際信用卡申請書及約定條款影本各一份、信用卡欠款餘額查
    詢單一份、有限公司變更登記表二份、公司登記資料查詢一
    份及戶籍謄本三份為證。
乙、被告方面：
壹、被告米玥公司方面：被告米玥公司未於最後言詞辯論期日到
    場，前曾到庭聲明及陳述如下：
一、聲明：(一)原告之訴駁回；(二)訴訟費用由原告負擔。
二、陳述略稱：被告米玥公司係遭被告丁○○詐騙後開票拿去票
    貼，同遭拖累故無法還款。
三、證據：無。
貳、被告誠鋼公司、丁○○、丙○○及宏林公司均未於言詞辯論
    期日到場，亦未提出書狀作何聲明或陳述。
    理    由
一、程序方面：
  (一)依原告所提授信約定書第十三條之約定：「立約人對貴行所
    負之各宗債務，‧‧合意以台北地方法院為第一審管轄法院
    。」、信用卡約定條款第二十四條之規定：「因本契約涉訟
    時，‧‧持卡人同意以貴行總行或申請核准使用信用卡之分
    支機構所在地之地方法院為第一審管轄法院‧‧。」，查原
    告主營業所設於台北市○○區○○街三十號，屬本院管轄區
    域，故本院對本事件具有管轄權。
  (二)次按「訴狀送達後，原告不得將原訴變更或追加他訴。但有
    下列各款情形之一者，不在此限：‧‧二、請求之基礎事實
    同一者。三、擴張或減縮應受判決事項之聲明者。」、「不
    變更訴訟標的，而補充或更正事實上或法律上之陳述者，非
    為訴之變更或追加。」，民事訴訟法第二百五十五條第一項
    第二款、第三款、第二百五十六條分別定有明文。經查：原
    告原對被告誠鋼公司、丁○○、丙○○及米玥公司提起本件
    訴訟，嗣於九十六年十月三十日具狀追加宏林公司為被告，
    請求其應給付七十一萬零六百元票款，及自九十六年十月二
    十二日起按年息百分之六計算之利息；嗣又於九十六年十一
    月三十日具狀對被告宏林公司擴張請求再給付十萬三千三百
    六十元票款，及自九十六年十一月二十七日起按年息百分之
    六計算之利息；嗣又於九十六年十二月十一日具狀綜合補充
    更正訴之聲明，上揭訴之追加，請求之基礎事實同一，且牽
    涉擴張聲明及補充更正法律上陳述，參酌前揭規定，程序並
    並不合，應予准許。
  (三)本件被告經合法通知均未於最後言詞辯論期日到場，核無民
    事訴訟法第三百八十六條所列各款情形，應依原告之聲請，
    由其一造辯論而為判決。
二、本件原告主張之事實，已據其提出週轉金貸款契約影本一份
    、二年期定期儲蓄存款機動利率歷史資料表一份借據影本七
    份、沖帳明細表一份、支票及退票理由單影本各四份、授信
    約定書影本三份、國際信用卡申請書及約定條款影本各一份
    、信用卡欠款餘額查詢單一份、有限公司變更登記表二份、
    公司登記資料查詢一份及戶籍謄本三份為證，被告誠鋼公司
    、丁○○、丙○○及宏林公司均未到庭爭執，亦未提出書狀
    作何聲明或陳述，而被告米玥公司之法定代理人出庭亦未否
    認欠款之事實，僅係辯稱遭受拖累，堪認原告主張為真實。
三、從而，原告本於消費借貸、連帶保證及票據之法律關係，請
    求被告給付如主文所示之本金、利息及違約金，為有理由，
    應予准許。
四、據上論結，本件原告之訴為有理由，依民事訴訟法第三百八
    十五條第一項前段、第八十五條第二項，判決如主文。
中　　華　　民　　國　　96　　年　　12　　月　　31　　日
                民事第一庭    法    　官　文衍正
以上正本係照原本作成
如對本判決上訴，須於判決送達後20日內向本院提出上訴狀
中　　華　　民　　國　　96　　年　　12　　月　　31　　日
                  　　　　　　書  記  官　周其祥
